【裁判字號】    92,交易,431
【裁判日期】    921113
【裁判案由】    過失致死
【裁判全文】
臺灣桃園地方法院刑事判決                        九十二年度交易字第四三一號
    公  訴  人  臺灣桃園地方法院檢察署檢察官
    被      告  乙○○
右列被告因業務過失致死案件，經檢察官提起公訴（九十二年度偵字第八九七號），
本院判決如左：
    主  文
乙○○從事業務之人，因業務上之過失致人於死，處有期徒刑拾月，緩刑參年。
    事  實
一、乙○○前於民國（下同）八十一年間，因賭博案件，經本院判處有期徒刑三月，
    並於八十一年八月十二日以易科罰金執行完畢，並於九十一年間以從事工地板模
    為其日常業務，並以駕駛車牌號碼ＲＰ─二三九號（惟起訴書誤載為「ＲＰ─三
    二九號」）自用小貨車（惟登記在與本案無關之已解散「興華建材有限公司」名
    下）載送模板、木條為其附隨業務，為從事業務之人，嗣於九十一年八月一日十
    七時三十分許，乙○○駕駛上開自用小貨車載運模板至桃園縣大溪鎮美華里查看
    工地完畢後，沿中央劃有行車分向線（起訴書誤載為「雙黃線（即分向限制線）
    」）雙向二車道之桃園縣八德市○○路○○道（按上開雙向快車道右側各劃有一
    慢車道，且上開雙向快車道及慢車道上原各劃有「禁行機車」、「機車專用」之
    標誌，惟於本件肇事前已分別刮除及更改為「機車優先」），由八德往大湳方向
    行駛，在行經上開路段二二六號前時，應注意汽車在雙向二車道行駛時，應在遵
    行車道內行駛，又汽車行駛時，駕駛人應注意車前狀況，並隨時採取必要之安全
    措施，且按諸當時之天候、光線、號誌、路況等一切情狀，復無乙○○不能注意
    之情形，竟疏未注意超越上開路段中央之行車分向線，而以上開自用小貨車之左
    前輪處駛入對向快車道上，適有由賴黎明（惟其當時飲酒後血液中所含酒精濃度
    為每公升零點二五六三毫克，即相當於吐氣中所含酒精濃度為每公升一點二八一
    五毫克）所騎用ＲＶＪ─四五三號機車，正沿上開路段對向快車道上，由大湳往
    八德方向行駛而來，而在上開對向快車道上，其機車車頭與上開自用小貨車之左
    前保險桿處對撞，賴黎明及其所騎用上開機車即因撞擊後反向回彈倒地，上開機
    車滑至上開路段往八德方向快車道與慢車道間處停住，賴黎明則滑至上開路段往
    八德方向車道道路邊線上後停住，上開自用小貨車則在上開碰撞後停煞不住，向
    右前滑行過上開路段慢車道而撞擊二三四號三合院廚房後方搭蓋之攤架始行停住
    。嗣乙○○於肇事後，立即請附近住戶幫他報警，乙○○即於警員戊○○到場處
    理發覺上情前，先行主動向警員戊○○陳述上開肇事經過，並於事後接受本院之
    審理，惟賴黎明因之受有頭部、胸部外傷併發體腔出血，經送醫急救後仍延至同
    日十九時五十分不治死亡。
二、案經乙○○自首及賴黎明之妻丙○○訴由桃園縣政府警察局八德分局報請臺灣桃
    園地方法院檢察署檢察官偵查起訴。
    理  由
一、訊據被告乙○○固坦承於右揭時地駕駛上開自用小貨車與由被害人賴黎明所騎用
    上開機車發生碰撞肇事，致被害人賴黎明於送醫後仍不治死亡乙情，惟矢口否認
    右揭犯行，辯稱：伊於肇事前即行駛自己的車道，並未越線駛入對向車道，係被
    害人賴黎明於會車前突然衝入伊車道內，伊因反應煞車不及，才會以上開自用小
    貨車之左前車頭處撞及被害人所騎用上開機車，並衝入路旁慢車道上始行停住，
    伊並無任何過失責任云云。經查：被告於右揭時地駕駛上開自用小貨車與由被害
    人賴黎明所騎用上開機車發生碰撞肇事，致被害人賴黎明因之受有頭部、胸部外
    傷併發體腔出血之傷害，而於送醫急救後仍不治死亡乙情，業據告訴人即被害人
    賴黎明之配偶丙○○迭次於警、偵訊中及本院審理時指訴綦詳，並為被告於本院
    審理時所不否認在卷，復有臺灣桃園地方法院檢察署檢察官督同檢驗員到場相驗
    屬實，並製有相驗屍體證明書、驗斷書、勘驗筆錄及相驗照片各乙份，在卷可稽
    ，足堪認定。雖被告於本院審理時矢口否認其對本件車禍之發生有何過失責任云
    云，惟查：
    （一）被告於右揭時地駕駛上開自用小貨車時，其左前輪有超越上開路段之行車
          分向線，駛入上開路段之對向車道，而與被害人賴黎明所騎用上開機車在
          上開路段對向快車道上發生碰撞肇事乙情，業據目擊證人許丁○○迭次於
          警、偵訊中及本院審理時證稱：「我是在今天（１）日下午十七時三十分
          許，在建國路二二六號前看見一部機車（ＲＶＪ─四五三）號由桃園往八
          德方向行駛，行駛在快車道上，與對向的小貨車（ＲＰ─二三九）相撞，
          當時小貨車為了閃避對向的摩托車，而撞向路旁的攤位架（見九十年度相
          字第一二０三號偵查卷第六頁）」、「我與機車同向，機車從我旁邊超過
          去忽然二車就碰撞（見同上偵查卷第十七頁）」、「我只有看到碰撞後機
          車倒地的經過，碰撞時沒有看到，.... （見本院卷九十二年十月九日筆
          錄）」、「....，我記得當時死者騎機車從我左邊超過，我當時騎在機車
          專用道上右邊，我不知道他的速度多少但比我快，碰撞後我看到機車及死
          者都倒地，.... （見本院卷九十二年十月九日筆錄）」等語、目擊證人
          鄒福財（原名鄒顯龍）迭次於警訊及偵查中證稱「....，而撞擊到機車後
          約四十至五十公尺才踩剎車，並非撞擊前就踩剎車的，剎車痕並非那麼短
          ，還差一點撞到澆花的居民（即甲○○）（見同上偵查卷第三十八頁）」
          、「當天我蹲在二五０號門口，....，我看見機車騎士騎在內車道，搖搖
          晃晃的，小貨車.... 超越黃線侵入對方車道約有一個輪胎大，貨車因而
          撞上了機車，.... （見九十一年度他字第二四五一號偵查卷第五十六頁
          ）」等語及目擊證人甲○○迭次於偵查中及本院審理時證稱：「我當時是
          在澆花，我有看見一輛白色的車子開在前面，開得慢慢的，....，之後我
          就聽見碰的一聲很大聲，我就回頭看，見小貨車的左前輪有超越黃線一點
          點，後來小貨車一直往我這邊衝過來，撞上我家，約差二公尺就撞上我，
          我嚇一跳（見九十年度相字第一二０三號偵查卷第五十一頁）」、「我當
          時人在住處廚房外面的空地澆花，我的廚房外就是建國路，我的住處是在
          建國路二三四號靠大湳方向旁邊，因為我們的房子是三合院老房子，門牌
          沒有辦法變更（見本院卷九十二年十月九日筆錄）」、「（有無目擊車禍
          經過？）我當時背對建國路在澆花所以沒有看到，我聽到撞擊聲音很大，
          就看到貨車剎車不住，撞到我家廚房後方搭出來的棚架才停住（見本院卷
          九十二年十月九日筆錄）」、「我當時看到貨車的擋風玻璃碎片散落在他
          的車道上，我是聽到機車與貨車撞到的聲音，也有看到機車倒在往八德的
          方向但沒有看到死者，我往右（八德方向）回頭看到機車已經倒地停下，
          我回過神來才聽到貨車的剎車聲接著就撞上棚架，碰撞前沒有聽到剎車聲
          （見本院卷九十二年十月九日筆錄）」、「（你筆錄中有說貨車左前輪有
          超越黃線一點點是否實在？）我回過神來時，確實有看到貨車的左前輪有
          超越黃線一點點（見本院卷九十二年十月九日筆錄）」、「（如何看到左
          前輪壓到黃線一點點？）我聽到撞擊聲音回頭看時，有看到貨車歪向對向
          車道一點點才踩剎車，當時貨車是往大湳方向行駛（見本院卷九十二年十
          月九日筆錄）」、「（貨車停下來的位置距離你澆花的地方約有幾公尺？
          ）我澆花的地方離貨車停車位置約二、三公尺（見本院卷九十二年十月九
          日筆錄）」、「（你的視力正常否？）我沒有近視也沒有老花（見本院卷
          九十二年十月九日筆錄）」、「我沒有跟檢察官說貨車要超車，我是聽到
          碰撞聲才回頭看，之前我沒有注意到貨車的行駛路線，我聽到碰撞聲後先
          看到機車倒地在對向車道，再回神看到有一輛白色轎車與貨車同向行駛在
          貨車正右方，接著看到貨車左前輪壓到中央線但不是很清楚，後來才聽到
          貨車剎車聲接著貨車就撞上（見本院卷九十二年十月九日筆錄）」、「我
          當時沒有跟檢察官說有聽到喇叭聲，我也沒有聽到喇叭聲，白色轎車是開
          在機車道上，當時我回過神來看到貨車要正要開過白色轎車旁（見本院卷
          九十二年十月九日筆錄）」等語明確，並互核相符，且上開路段之慢車道
          寬度僅有三公尺，而觀之被告於右揭時地駕駛上開自用小貨車與被害人賴
          黎明所騎用上開機車發生碰撞後在上開路段所留下上開自用小貨車之玻璃
          碎片及其煞車痕跡，不僅上開玻璃碎片散布遍及上開路段之雙向快車道上
          ，且上開煞車痕跡不僅超出上開慢車道三公尺寬度，並與上開路段之道路
          邊線非呈接近平行之角度，而證人鄒福財於警訊中亦證稱：「....，而撞
          擊到機車後約四十至五十公尺才踩剎車，並非撞擊前就踩剎車的，....
          」等語，亦如上述，足證被告所駕駛上開自用小貨車在其與被害人賴黎明
          所騎用上開機車發生碰撞及煞車前，上開自用小貨車之行進路線，應非完
          全在其應遵行車道之內，且被告所駕駛上開自用小貨車與被害人賴黎明所
          騎用上開機車發生碰撞之位置，即非被告所駕駛上開自用小貨車在上開路
          段，由八德往大湳方向上所留煞車痕跡之起點乙處，而應係在上開路段對
          向車道之上（即本件車禍碰撞地點應係被告所駕駛上開自用小貨車所留煞
          車痕跡與被害人賴黎明上開機車刮地痕跡，二者之往八德方向虛擬延長線
          之交岔處），另鑑定人即台灣省車輛行車事故覆議鑑定委員會鑑定委員黃
          金城於本院審理時亦鑑稱「（為何覆議鑑定書認定死者沒有肇事原因？）
          本件重點在於撞擊點在何處，我們認為撞擊的位置在機車的車道上，從現
          場圖上面看不出撞擊位置，我們是參考好幾張現場照片對照，尤其是貨車
          剎車痕跡的走向跟型態，現場圖並不是完全合乎比例，有些該量的都沒有
          量，肇事的車道在機車應行的車道上，根據貨車剎車痕不僅代表行車速度
          也代表他當時的行車方向，因為本件貨車沒有防鎖死剎車系統，所以當貨
          車剎車鎖死時，就會依著原來的動態方向直線前進，不會有轉向任何移動
          的情形，所以相驗卷十二頁下面照片所示貨車剎車痕後方快車道上所留與
          貨車後方剎車痕交叉之剎車痕跡，應該不是本件貨車造成的，剎車生效前
          要有一段的反應距離包括個人的反應時間及機械因素，一般人的反應剎車
          時間約零點七五秒，機械反應約零點一到零點二秒，總共約零點九秒，所
          以我們再加上剎車前的空檔距離，研判被告貨車已經超越中央線才轉入原
          來的車道停住，另外根據現場照片的玻璃碎片位置，並不是只在一個車道
          ，因為玻璃碎片不是撞了之後馬上掉到地上，會根據車輛行駛速度快慢往
          前掉落，遠近不同，形成一個往前之面型的散落，因為玻璃碎片也有散落
          在機車車道上，所以我們才認定貨車是駛入機車車道發生碰撞，另外根據
          機車的散落物，本來就不可能全部在機車車道上，少部份可能在遭撞擊後
          卡在貨車上隨著貨車行進的方向而掉落，所以可能掉在他處，但大部分的
          機車散落物會掉落在機車彈回來的方向，本件機車散落物大部分都是在機
          車車道上，剛才證人許丁○○說死者在撞擊後落地彈起，在理論上是不可
          能的，本件幾乎可以判斷貨車與機車是正面撞擊，貨車左前車窗支柱就是
          死者被撞擊飛起狀凹的位置，下方及車門的折損是二次變形所致，左前保
          險桿是機車撞擊造成凹陷，機車被撞後不會馬上倒地，要看雙方的相對速
          度，依本件來看參照被告車的剎車痕距離，被告車速如果在五十公里，依
          據經驗機車反彈後倒地的距離至少在一公尺以上（見本院卷九十二年十月
          九日筆錄）」、「（除相驗卷第十二至十四頁外，有無參考其他剎車痕照
          片？）我們只有依據相驗卷第十二至十四頁來判斷，沒有參照其他的照片
          ，尤其他字卷第二十八頁告訴人提出的剎車痕痕跡照片根本與本件無關，
          沒有採證的價值不會影響我們的鑑定（見本院卷九十二年十月九日筆錄）
          」、「（本件鑑定有無受證人影響？）我們在鑑定時會參考證人的意見，
          但本件幾乎不受影響，只有與我們鑑定結果相符時才會參考證人的意見，
          證人永遠不會看到肇事經過，因為撞擊瞬間只有零點零六秒（見本院卷九
          十二年十月九日筆錄）」、「因為本件機車括地痕是斜線，所以不能根據
          括地痕的起點與中央線的垂直距離來判斷碰撞點，本件撞擊點可能還在括
          地痕始點的之前往八德方向超過一公尺以上的地方（見本院卷九十二年十
          月九日筆錄）」等語綦詳，復有道路交通事故調查報告表及現場照片各乙
          份可佐，則被告於右揭時地駕駛上開自用小貨車時，其左前輪有超越上開
          路段之行車分向線，駛入上開路段之對向車道，而與被害人賴黎明所騎用
          上開機車在上開路段對向快車道上發生碰撞肇事乙情，亦堪認定。
    （二）又按「汽車在雙向二車道行駛時，均應在遵行車道內行駛」，道路交通安
          全規則第九十七條第一款定有明文，且按諸當時之天候、光線、號誌、路
          況等一切情狀，復無被告不能注意之情形，竟疏未注意逾越上開路段中央
          之行車分向線，而以上開自用小貨車之左前輪處駛入對向快車道上，復疏
          未注意上開對向快車道前方處適有由被害人賴黎明所騎用上開機車，正沿
          上開路段對向快車道上，由大湳往桃園方向行駛而來，而在上開對向快車
          道上以上開自用小貨車之左前保險桿處撞及上開機車車頭處，被害人賴黎
          明及其所騎用上開機車即因撞擊後反向回彈倒地，上開機車滑至上開路段
          對向快車道與慢車道間處停住，被害人賴黎明滑至上開路段對向車道道路
          邊線上後停住，上開自用小貨車則在上開碰撞後停煞不住，向右前滑行過
          上開路段慢車道而撞擊二二四號前攤架始行停住，致被害人賴黎明因之受
          有頭部、胸部外傷併發體腔出血，經送醫急救後仍延至同日十九時五十分
          不治死亡，則被告就被害人賴黎明上開死亡之結果，顯有過失責任，且其
          間亦存有相當因果關係，至為灼然。又本件車禍經送請桃園縣區車輛行車
          事故鑑定委員會及台灣省車輛行車事故覆議鑑定委員會鑑定之結果，亦均
          同本院上開認定之結果，此有桃園縣區車輛行車事故鑑定委員會九十二府
          車鑑桃字第九二００九０號鑑定意見書及台灣省車輛行車事故覆議鑑定委
          員會九十二年七月十五日府覆議字第九二一０六一七號函各乙份可稽。
    （三）至於被害人賴黎明於右揭時地騎用上開機車肇事前，雖曾服用酒類，而經
          聖保祿醫院抽取被害人賴黎明血液後，鑑定出其血液中每一百ＣＣ酒精檢
          驗值為２５６點３毫克（即血液中所含酒精濃度為每公升零點二五六三毫
          克，亦相當於吐氣中所含酒精濃度為每公升一點二八一五毫克），此有該
          院所出具臨床病理檢驗報告單乙紙可佐，雖堪認定，惟本件車禍乃係因被
          告於右揭時地駕駛上開自用小貨車時，其左前輪有超越上開路段之行車分
          向線，駛入上開路段之對向車道，而與被害人賴黎明所騎用上開機車在上
          開路段對向快車道上發生碰撞，致被害人賴黎明經送醫後仍不治死亡，始
          為肇事因素，業據本院認定在卷，有如上述，是被害人賴黎明於右揭時地
          縱確有服用酒類後吐氣中所含酒精濃度達每公升一點二八一五毫克時，已
          屬不能安全駕駛動力交通工具時，仍駕駛上開機車乙節，僅屬被害人賴黎
          明此部分所為，涉有刑法第一百八十五條之三之公共危險罪嫌而已，蓋被
          害人賴黎明騎用上開機車既在己方車道行駛，尚難憑此即為被害人賴黎明
          就本件車禍之發生存有任何「過失責任」可言，至為顯然；又本件車禍現
          場之路況為雙向二快車道其右各劃有一慢車道，此有上開道路交通事故調
          查報告表及上開現場照片各乙份可稽，雖上開快車道及慢車道上原各劃有
          「禁行機車」、「機車專用」之標誌，惟於本件肇事前已分別刮除及更改
          為「機車優先」，而上開快車道上已無「禁行機車」之限制乙情，業據證
          人即警員戊○○到院證述明確，並有被告所提出上開路段之現場照片二紙
          可佐，應堪認定，則被害人賴黎明縱於右揭時地騎用上開機車行駛上開路
          段之對向快車道而肇事，揆諸上述，即非屬任何違反任何道路交通安全規
          則之行為，於本件車禍亦無任何過失責任可言，是被告此部分所辯，尚不
          足為有利被告認定之依據，至為灼然。本件被告上開犯行已臻明確，應予
          依法論科。
二、查被告於右揭時地以從事工地板模為其日常業務，並以駕駛上開自用小貨車載送
    模板、木條為其附隨業務，為從事業務之人，核被告所為，係犯刑法第二百七十
    六條第二項之從事業務之人，因業務上之過失致人於死罪。又被告於本件肇事後
    ，立即請附近住戶幫他報警，並於警員戊○○到場處理發覺上情前，先行主動向
    警員戊○○陳述上開肇事經過乙情，業據被告於本院審理時供述明確，並核與證
    人戊○○到院證述之情節相符，應堪採信，被告復於事後接受本院之審理，已符
    合刑法第六十二條前段規定自首之要件，應依同條之規定，減輕其刑。爰審酌被
    告於右揭時地駕駛上開自用小貨車時，應且能注意應在上開路段之遵行車道內行
    駛及注意車前狀況，竟疏未注意駛入對向快車道上，復疏未注意被害人賴黎明正
    騎用上開機車反向前來，而以上開自用小貨車之左前車頭處撞及上開機車車頭處
    ，致被害人賴黎明因之受有頭部、胸部外傷併發體腔出血，經送醫急救後仍延至
    同日十九時五十分不治死亡，已損及被害人賴黎明之權益及被告犯罪後之態度等
    一切情狀，量處如主文所示之刑，以資儆懲。惟被告於犯本罪前五年內，未曾受
    有期徒刑以上刑之執行完畢，此有臺灣高等法院刑案被告全國前案紀錄表乙份可
    佐，其因一時疏慮，致犯本罪，經此教訓，當知所惕勵，且被告復於事後與被害
    人賴黎明家屬達成訴訟外之民事和解，此亦有被告所提出和解書乙份可佐，爰本
    院認對被告所宣示之刑，以暫不執行為適當，並諭知緩刑三年，以資自新。
據上論斷，應依刑事訴訟法第二百九十九條第一項前段，刑法第二百七十六條第二項
、第六十二條前段、第七十四條第二款，罰金罰鍰提高標準條例第一項前段，判決如
主文。
本案經檢察官陳雅譽到庭執行職務
中       華        民       國    九十二    年    十一    月    十三  日
                                臺灣桃園地方法院交通法條
                                    審判長  法  官  徐培元
                                            法  官  錢建榮
                                            法  官  林晏鵬
右正本證明與原本無異。
如不服本判決，應於判決送達後十日內向本院提出上訴狀( 應附繕本 )，上訴於
臺灣高等法院。
                                            書記官  陳青瑜
中       華        民       國    九十二    年    十一    月  二十四  日
附錄法條：刑法第二百七十六條
中華民國刑法第二百七十六條
 (過失致死罪)
因過失致人於死者，處二年以下有期徒刑、拘役或二千元以下罰金。
從事業務之人，因業務上之過失犯前項之罪者，處五年以下有期徒刑或拘
役，得併科三千元以下罰金。


司法院資訊處製作；財團法人民間司法改革基金會備份。
